【裁判字號】    95,易,777
【裁判日期】    950728
【裁判案由】    家暴傷害
【裁判全文】
臺灣板橋地方法院刑事判決               95年度易字第777號
公  訴  人  臺灣板橋地方法院檢察署檢察官
被      告  乙○○
上列被告因家暴傷害案件，經檢察官聲請以簡易判決處刑（95年
度偵字第3805號），本院認不宜以簡易判決處刑，爰改依通常程
序判決如下：
    主  文
乙○○連續傷害人之身體，處有期徒刑伍月，如易科罰金，以參
佰元折算壹日。
    事  實
一、乙○○與甲○○係夫妻，二人具有家庭暴力防治法第三條第
    一款所定之家庭成員關係，乙○○竟基於傷害之概括犯意，
    連續於下述時地毆打甲○○成傷：(1)於民國九十四年四月廿
    六日晚上廿三時許，在臺北縣中和市○○路四十八巷五十五
    號一樓住處，徒手毆打已懷孕之甲○○，使甲○○受有面部
    、左臂、左胸、右臂多處挫瘀傷之傷害。(2)復於九十四年六
    月十八日（聲請書誤載為十九日）晚上廿三時許，在上揭住
    處，持家中所有之電視遙控器1 只，朝甲○○（已懷孕廿三
    週）之腹部砸擊，致甲○○受有腹部撞擊疼痛、早期宮縮之
    傷害。(3)再於九十四年十月廿九（聲請書誤載為卅日）上午
    六時許，因外遇問題與甲○○發生口角，在上揭住處，徒手
    重壓甲○○（剖腹產後甫一個多月）之腹部，摀住其口鼻，
    使甲○○自床上摔下，致其受有腹部鈍傷、背部挫傷、前臂
    、手、肘挫擦傷等傷害。
二、案經甲○○訴由臺灣板橋地方法院檢察署檢察官偵查後聲請
    簡易判決處刑。
    理  由
一、證據能力之說明：
（一）按檢察官職司追訴犯罪，就審判程序之訴訟構造言，檢察
      官係屬與被告相對立之當事人一方，偵查中對被告以外之
      人所為之偵查筆錄，性質上固均屬傳聞證據。然而，現階
      段刑事訴訟法規定檢察官代表國家偵查犯罪、實施公訴，
      必須對於被告之犯罪事實負舉證之責，並賦予檢察官傳喚
      或拘提被告等強制處分權，依法亦有訊問被告及證人之權
      ，且被告以外之人如有具結能力，應依法具結，此外檢察
      官尚負有客觀性義務，對被告有利情形，亦應予注意。而
      實務運作時，偵查中檢察官向被告以外之人所取得之陳述
      ，原則上均能遵守法律規定，不致違法取供，其可信性極
      高，為兼顧理論與實務，乃於修正刑事訴訟法時，增列第
      一百五十九條之一第二項，明定被告以外之人於偵查中向
      檢察官所為陳述，除顯有不可信之情況者外，得為證據。
      （最高法院九十四年度台上字第六二九號判決、九十四年
      度台上字第九一三號判決參照）。查本件證人鄭崇璟、傅
      有義、鄭在蘭、楊長基等人於檢察官偵查中均已具結擔保
      其證言之真實性，且其四人均未曾提及檢察官於偵訊時有
      任何以不正方法取供，或渠等之陳述係非出於自己之真意
      等情況，應認並無顯不可信之情形存在，揆之前揭條文規
      定及最高法院判決意旨，自均得為證據。
（二）至新泰綜合醫院出具之診斷證明書一紙、臺北醫學大學附
      設醫院出具之家庭暴力事件驗傷診斷書二紙暨診斷證明書
      一紙、臺北醫學大學附設醫院九十五年三月二十九日校附
      醫歷字第0950001070號函及所附之病歷資料一份，固均屬
      被告以外之人於審判外所為之書面陳述，然因被告對該等
      診斷證明書及病歷資料並無證據能力之爭執，而本院審酌
      上述診斷證明書及病歷資料係醫師本於醫療專業所作成，
      以之作為證據為適當，依刑事訴訟法第一百五十九條之五
      規定，應認該等診斷證明書及病歷資料均具有證據能力。
二、論罪科刑之依據：
（一）訊據被告乙○○固坦承於上述事實(1)、(3)所載時地，與告
      訴人甲○○發生口角爭執及肢體衝突，及於上述事實(2)所
      載時地，與告訴人甲○○發生口角爭執等情不諱，惟矢口
      否認有何傷害犯行，辯稱：伊與告訴人甲○○雖有發生爭
      吵、拉扯，但伊並無傷害告訴人之故意，於上述事實(2)所
      載時地，伊係朝牆壁丟擲遙控器，不知遙控器會反彈打到
      告訴人，於上述事實(3)所載時地，係告訴人持刀至伊住處
      欲自戕，伊見狀趨前奪刀，以免告訴人受傷，於奪刀之際
      ，二人發生拉扯，伊不知告訴人是否因此而受傷云云。
（二）經查：上揭事實，業據告訴人甲○○於偵審中指訴歷歷，
      並經證人鄭崇璟、傅有義、鄭在蘭、楊長基四人於檢察官
      偵查中證述明確，復有新泰綜合醫院出具之診斷證明書一
      紙、臺北醫學大學附設醫院出具之家庭暴力事件驗傷診斷
      書二紙暨診斷證明書一紙、臺北醫學大學附設醫院九十五
      年三月二十九日校附醫歷字第0950001070號函及所附之病
      歷資料一份、告訴人受傷照片六張在卷可稽。且證人鄭崇
      璟於檢察官偵查中明確證稱：第二次告訴人被打時，伊在
      高雄，告訴人哭著打電話給伊，說被告又打她，伊在電話
      中有聽到砸東西、砰一聲的聲音，告訴人在電話中也有說
      被告拿遙控器打她肚子，伊才會打電話通知傅有義等語（
      見95年度偵字第3805號偵查卷第11、12頁），再參酌證人
      傅有義於檢察官偵查中證稱：鄭崇璟通知伊告訴人又被打
      ，伊就請告訴人之父母、弟弟坐計程車先趕去告訴人住處
      ，伊隨後才到，伊到時，被告坐在中間大門打開的椅子上
      ，告訴人之母親問被告為何又打告訴人，被告說都是他的
      錯，可以叫警察來抓等語（見前揭偵查卷第13頁），證人
      即告訴人之母親鄭在蘭於檢察官偵查中結證稱：伊在一樓
      質問被告，被告承認有打告訴人，是他的錯，還連講二次
      報警抓他等語（見前揭偵查卷第14頁），及證人即告訴人
      之父親楊長基於檢察官偵查中證稱：被告有過來跟伊道歉
      、對不起，沒有說什麼原因等語（見前揭偵查卷第16頁）
      以觀，告訴人甲○○於上揭事實(2)之案發當時，既有立刻
      打電話告知證人鄭崇璟伊遭被告持遙控器毆打之事實，且
      被告於案發當晚亦親口向告訴人之母親鄭在蘭坦承毆打告
      訴人，並向告訴人之父親楊長基道歉，足認告訴人指訴被
      告有持遙控器毆打其腹部成傷乙節，堪予採信。此外，觀
      諸前開卷附之診斷證明書及病歷資料上所載之內容，告訴
      人甲○○於上述事實(1)、(3)時地所受之傷勢，均係身體上
      有多處、不同部位受到挫瘀傷、挫擦傷等傷害，衡諸常情
      及經驗法則，一般人於與他人發生拉扯之際，如果主觀上
      並無傷人之故意，僅係單純拉扯，或係為奪下對方手中持
      刀而拉扯，理應會特別注意自己出手之輕重以避免使他人
      受到傷害，豈會僅因拉扯即造成對方身體上多處部位均受
      有挫瘀傷、挫擦傷等傷害？顯見被告前開所辯：伊並無傷
      害告訴人之故意，不知告訴人如何受傷云云，係事後推諉
      卸責之詞，不足採信。綜上所述，本件事證已臻明確，被
      告犯行洵堪認定。
（三）查被告行為後，如附表所示之相關法律均業經變更，並均
      於九十五年七月一日施行，茲經整體比較結果，裁判時之
      新法並未較有利於被告，依現行刑法第二條第一項前段規
      定（現行刑法第二條第一項之規定，係規範行為後法律變
      更所生新舊法比較適用之準據法，於新法施行後，應適用
      新法第二條第一項之規定，為「從舊從輕」之比較，有最
      高法院九十五年第八次刑事庭會議決議可資參照），自均
      應適用行為時即修正前之各規定論處，合先敘明。核被告
      所為，係犯行為時即修正前刑法第二百七十七條第一項之
      普通傷害罪，亦屬家庭暴力防治法第二條第二項所稱之家
      庭暴力罪。又被告先後三次傷害行為，時間緊接，所犯係
      構成要件相同之罪，顯係基於概括犯意為之，為連續犯，
      應依修正前刑法第五十六條之規定論以一罪，並加重其刑
      。爰審酌公訴人具體求處有期徒刑六月，及被告枉顧夫妻
      、親子之情分，明知妻子有孕在身，或於產後坐月子、身
      體尚虛之際，屢屢動手對之施以家暴，惡性顯然非輕，兼
      衡被告之素行、犯罪之動機、目的、手段、被害人所受生
      理及心理上之傷害，及犯罪後猶未能坦承犯行、亦未與被
      害人達成民事上之和解等一切情狀，量處如主文所示之刑
      ，並依行為時即修正前刑法第四十一條第一項前段、罰金
      罰鍰提高標準條例第二條（現已刪除）之規定，諭知易科
      罰金之折算標準，以示懲儆。至被告持以毆打告訴人之電
      視遙控器一只，雖為被告家中所有之物，惟斟酌被告僅係
      臨時持之作為犯罪工具等情節，及該遙控器本身尚具有啟
      閉、操作電視機之功能，且又非違禁物，本院因認並無予
      以宣告沒收之必要，附此敘明之。
據上論斷，應依刑事訴訟法第四百五十二條、第二百九十九條第
一項前段，刑法第二條第一項前段、修正前第二百七十七條第一
項、修正前第五十六條、修正前第四十一條第一項前段，罰金罰
鍰提高標準條例第一條前段、修正前第二條，判決如主文。
本案經檢察官侯名皇到庭執行職務。
中    華    民    國    95    年    7     月    28    日
                  刑事第七庭  審判長法  官  胡堅勤
                                    法  官  王瑜玲
                                    法  官  崔玲琦
上列正本證明與原本無異。
如不服本判決，應於判決送達後十日內向本院提出上訴狀 (應附
繕本) ，上訴於臺灣高等法院。
                                    書記官  謝秀青
中    華    民    國    95    年    7     月    28    日
附錄本案論罪科刑所引法條：
刑法第二百七十七條：
傷害人之身體或健康者，處三年以下有期徒刑、拘役或一千元以
下罰金。
犯前項之罪因而致人於死者，處無期徒刑或七年以上有期徒刑；
致重傷者，處三年以上十年以下有期徒刑。
附表：
┌──────┬───────────┬───────────┬────────────┐
│相關修正條文│行為時即修正前之規定  │裁判時即修正後之規定  │本案具體適用後之比較結果│
├──────┼───────────┼───────────┼────────────┤
│刑法第二百七│傷害人之身體或健康者，│傷害人之身體或健康者，│刑法分則各編所定罰金之貨│
│十七條第一項│處三年以下有期徒刑、拘│處三年以下有期徒刑、拘│幣單位原為銀元，且依修正│
│            │役或一千元以下罰金。  │役或一千元以下罰金。  │前刑法第三十三條第五款規│
├──────┼───────────┼───────────┤定，罰金刑為一銀元以上，│
│第三十三條  │罰金：一元以上。      │罰金：新臺幣一千元以上│而有關罰金倍數之調整及銀│
│第五款      │                      │，以百元計算之。      │元與新臺幣之折算標準，則│
├──────┼───────────┼───────────┤定有「罰金罰鍰提高標準條│
│刑法施行法第│無。                  │中華民國九十四年一月七│例」及「現行法規所定貨幣│
│一之一條    │                      │日刑法修正施行後，刑法│單位折算新臺幣條例」，除│
│            │                      │分則編所定罰金之貨幣單│罰金以一銀元折算三元新臺│
│            │                      │為為新臺幣（第一項）。│幣外，並將七十二年六月二│
│            │                      │九十四年一月七日刑法修│十六日以前修正之刑法部分│
│            │                      │正時，刑法分則編未修正│條文罰金數額提高二至十倍│
│            │                      │之條文定有罰金者，自九│，其後修正者則不再提高倍│
│            │                      │十四年一月七日刑法修正│數。九十五年七月一日施行│
│            │                      │施行後，就其所定數額提│之現行刑法第三十三條第五│
│            │                      │高為三十倍。但七十二年│款則將罰金刑提高為新臺幣│
│            │                      │六月二十六日至九十四年│一千元以上，並以百元計算│
│            │                      │一月七日新增或修正之條│，復增訂刑法施行法第一之│
│            │                      │文，就其所定數額提高為│一條，將刑法分則編各罪所│
│            │                      │三倍（第二項）。      │定罰金之貨幣單位改為新臺│
│            │                      │                      │幣，並將七十二年六月二十│
│            │                      │                      │六日以前修正之刑法部分條│
│            │                      │                      │文罰金數額提高為三十倍，│
│            │                      │                      │其後修正者則提高為三倍，│
│            │                      │                      │故刑法第二百七十七條第一│
│            │                      │                      │項之規定，因上開包裹式修│
│            │                      │                      │法之結果，應認亦有修正。│
│            │                      │                      │比較修正前、後之規定，其│
│            │                      │                      │罰金刑最高數額雖屬一致，│
│            │                      │                      │但修正前罰金刑之最低數額│
│            │                      │                      │為銀元一元，折算成新臺幣│
│            │                      │                      │三元，修正後罰金之最低數│
│            │                      │                      │額則為新臺幣一千元，自以│
│            │                      │                      │修正前即行為時法有利於被│
│            │                      │                      │告。                    │
├──────┼───────────┼───────────┼────────────┤
│連續犯      │連續數行為而犯同一之罪│刪除                  │被告連續傷害犯行，依修正│
│（刑法第五十│名者，以一罪論。但得加│                      │前之規定，均論以一罪，依│
│六條）      │重其刑至二分之一。    │                      │修正後之規定則有可能數罪│
│            │                      │                      │併罰，修正後之規定並未較│
│            │                      │                      │有利於被告。            │
├──────┼───────────┼───────────┼────────────┤
│易科罰金之折│犯最重本刑為五年以下有│犯最重本刑為五年以下有│依行為時即修正前刑法第四│
│算標準（刑法│期徒刑以下之刑之罪，而│期徒刑以下之刑之罪，而│十一條第一項前段、罰金罰│
│第四十一條第│受六個月以下有期徒刑或│受六個月以下有期徒刑或│鍰提高標準條例第二條前段│
│一項前段）  │拘役之宣告，因身體、教│拘役之宣告者，得以新臺│（現已刪除）之規定，易科│
│            │育、職業、家庭之關係或│幣一千元、二千元或三千│罰金係以銀元一百元以上三│
│            │其他正當事由，執行顯有│元折算一日，易科罰金。│百元以下折算一日，換算新│
│            │困難者，得以一元以上三│                      │臺幣後，係以新臺幣三百元│
│            │元以下折算一日，易科罰│                      │以上九百元以下折算一日，│
│            │金。                  │                      │惟依修正後之刑法第四十一│
│            │                      │                      │條第一項前段規定，其最低│
│            │                      │                      │易科罰金之折算標準為新臺│
│            │                      │                      │幣一千元，自以修正前之規│
│            │                      │                      │定有利於被告。          │
└──────┴───────────┴───────────┴────────────┘


司法院資訊處製作；財團法人民間司法改革基金會備份。
